【裁判字號】    99,上易,705
【裁判日期】    990909
【裁判案由】    偽造文書
【裁判全文】
臺灣高等法院高雄分院刑事判決         99年度上易字第705號
上  訴  人  臺灣高雄地方法院檢察署檢察官
被      告  甲○○
上列上訴人因被告偽造文書案件，不服臺灣高雄地方法院99年度
易字第1140號中華民國99年6 月30日第一審判決（起訴案號：臺
灣高雄地方法院檢察署98年度偵續字第333 號），提起上訴，本
院判決如下：
    主  文
原判決撤銷。
甲○○共同犯行使業務登載不實文書罪，處拘役參拾日，如易科
罰金，以新臺幣壹仟元折算壹日。
    事  實
一、洪東銘（另經原審判刑確定）係甲○○之前夫，惟仍共同生
    活。緣洪東銘於97年9 月間，對曾任職之運鴻實業有限公司
    （下稱運鴻公司）提起損害賠償訴訟，而有證明曾任職其他
    公司擔任引擎技術員之需要，然因前於70年間至77年間所任
    職「高雄汽車企業股份有限公司」，業因解散而無從提供職
    務證明書，竟於97年10月27日前某日，向昔日同在上開公司
    共事、現擔任「南高雄企業社」（於96年7 月6 日核准設立
    ，名義負責人為林惠玉）實際負責人之陳富明洽商出具職務
    證明書，並獲得同意。陳富明實際經營該企業社，為從事業
    務之人，明知洪東銘未曾於南高雄企業社任職，竟與洪東銘
    、甲○○共同基於行使業務登載不實文書之犯意聯絡，由洪
    東銘持空白職務證明書交予陳富銘，陳富明則在該空白職務
    證明書上「公司」、「董事長」欄位內分別蓋用「南高雄企
    業社」暨負責人「林惠玉」印文後，由洪東銘攜回其與甲○
    ○共同經營之汽車保養廠，指示甲○○填寫洪東銘出生年月
    日、籍貫、身分證字號等個人資料及70年7 月10日至77年3
    月30日在「南高雄企業社」擔任引擎技術員之不實事項。甲
    ○○遂於97年10月27日，在高雄市○○區○○路221 號住處
    ，將洪東銘曾於上開時間任職「南高雄企業社」擔任引擎技
    術員之不實事項，登載於陳富明業務上製作之上開文書，並
    持交予不知情之李文禎、黃小舫律師事務所。李文禎律師事
    務所遂於97年10月29日檢附該員工職務證明書作為證物，具
    狀提出於臺灣高雄地方法院審理中之97年度勞訴字第71號損
    害賠償案件中而為行使，足以生損害於南高雄企業社及運鴻
    公司。嗣經運鴻公司之法定代理人許素燕發覺有異，始悉上
    情。
二、案經運鴻公司訴請臺灣高雄地方法院檢察署檢察官偵查起訴
    。
    理  由
一、按除被告所犯為死刑、無期徒刑、最輕本刑為3 年以上有期
    徒刑之罪或高等法院管轄第一審案件者外，於前條第1 項程
    序進行中，被告先就被訴事實為有罪之陳述時，審判長得告
    知被告簡式審判程序之旨，並聽取當事人、代理人、辯護人
    及輔佐人之意見後，裁定進行簡式審判程序，刑事訴訟法第
    273 條之1 第1 項定有明文。本件被告甲○○於本院審理程
    序時就被訴事實為有罪陳述，並同意適用簡式審判程序，本
    院乃裁定適用簡式審判程序，依同法第273 條之2 之規定，
    不受第159 條第1 項、第161 條之2 、第161 條之3 、第16
    3 條之1 及第164 條至第170 條規定之限制，核先敘明。
二、上揭事實，業據被告於原審及本院審理時坦承不諱，核與證
    人即另案被告洪東銘、陳富明、證人即告訴人運鴻公司之法
    定代理人許素燕、職員乙○○、證人即律師李文禎、黃小舫
    於偵查中證述之情節相符，復有偽造之員工職務證明書、洪
    東銘之高級中學汽車修護科畢業證書、經濟部商業司南高雄
    企業社商業登記資料查詢、高雄市政府高市府建二商字第57
    965799號南高雄企業社營利事業登記證、臺灣高雄地方法院
    檢察署98年度偵字第1635號緩起訴處分書暨陳富明書立之悔
    過書、原審法院98年度訴字第1202號刑事判決及97年度勞字
    第71號民事案件卷宗影本暨判決書各1 份附卷可稽（見98年
    度偵續字第333 號卷第9 至10、36、54、75至80、85至89、
    95至96頁；97年度他字第9802號卷第11至12、15頁）。足見
    被告任意性之自白核與事實相符，堪可採為認定事實之基礎
    。從而，本件事證明確，被告犯行堪以認定，應予論罪科刑
    。
三、按刑法所稱偽造文書，以無製作權之人冒用他人名義而製作
    該文書為要件之一，行為人基於他人之授權委託，在授權範
    圍內即有權代表本人製作本人名義文書，而不成立該條之罪
    。本件證人即另案被告洪東銘係請證人陳富銘出具員工職務
    證明書，證明同在該公司任職一節，業據其於檢察官偵查時
    證述屬實，則證人陳富明證稱：洪東銘說要辦勞保，才開具
    原工職務證明云云，已難盡信；且證人陳富明既明知洪東銘
    並未在其經營之「南高雄企業社」任職，則其竟同意且授權
    洪東銘、甲○○在其出具之員工職務證明書上填寫不實之任
    職事實，並持以行使，顯與洪東銘、甲○○有共同之犯意聯
    絡及行為分擔，自應共負其責。至洪東銘是否參加勞保，僅
    為陳富明同意出具登載不實事項文書之動機或其他目的，尚
    非其授權填載之範圍，此自該員工職務證明書上並無限於供
    辦理勞保所用之文字即明。陳富明既係「南高雄企業社」之
    實際負責人，其於本件洪東銘之員工職務證明書上蓋用上開
    企業社之大章及實際負責人林惠玉之小章後，將空白之員工
    職務證明書交予洪東銘，顯已授權洪東銘、甲○○自行在其
    上填載內容不實之職稱及工作到職日等事項，自屬陳富明業
    務上登載不實之文書。核被告所為，係犯刑法第216 條、第
    215 條之行使業務上登載不實文書罪。被告雖非從事業務之
    人而出具業務上登載不實之文書，惟其與具有特定身分之陳
    富明共謀，而由陳富明出具業務上登載不實之員工職務證明
    書供被告及洪東銘持之行使，仍應依刑法第31條第1 項規定
    ，以共同正犯論。被告與洪東銘、陳富明間有犯意聯絡及行
    為分擔，均為共同正犯。又被告利用不知情之李文禎事務所
    人員行使該登載不實之員工職務證明書，為間接正犯。被告
    與陳富明共謀而出具業務上登載不實之員工職務證明書後，
    復持以行使，其業務登載不實文書之低度行為，亦為行使業
    務登載不實文書之高度行為所吸收，不另論罪。
四、原審認被告罪證明確，予以論科，固非無見；惟原審誤認被
    告係犯行使偽造特種文書罪予以論科，尚有未洽。檢察官上
    訴意旨，執此指摘原判決不當，為有理由，本院自應將原判
    決予以撤銷改判。審酌被告因與前夫洪東銘仍共同生活、維
    持生計並撫養子女，受洪東銘指示，一時失慮，在上開已蓋
    有「南高雄企業社」暨「林惠玉」印文之員工職務證明書上
    填載洪東銘個人資料、職稱、任職期間等內容，以此方式共
    同登載不實事項於業務上之文書，復持以行使，致罹刑章，
    雖未能與告訴人達成和解，然犯後坦承犯行，尚有悔意，未
    造成運鴻公司及南高雄企業社受有實質損害，及其犯罪目的
    、動機、教育程度為高中畢業、現收入狀況不穩等一切情狀
    ，爰量處如主文第2 項所示之刑，併諭知易科罰金之折算標
    準。至上開員工職務證明書1 紙業經提出於原審法院99年度
    訴字第71號民事案件卷宗內，則該紙證明書已非屬被告或另
    案被告洪東銘所有，爰不予宣告沒收，附此敘明。
據上論結，應依刑事訴訟法第369 條第1 項前段、第364 條、第
273 條之1 第1 項、第299 條第1 項前段，刑法第28條、第31條
第1 項、第216 條、第215 條、第41條第1 項前段、刑法施行法
第1條之1，判決如主文。
本案經檢察官張其主到庭執行職務。
中    華    民    國    99    年    9     月    9     日
                  刑事第十庭    審判長法  官  陳中和
                                      法  官  李政庭
                                      法  官  林水城
以上正本證明與原本無異。
不得上訴。
中    華    民    國    99    年    9     月    9     日
                                      書記官  蔡佳君
附錄本件判決論罪科刑法條：
中華民國刑法第215條
從事業務之人，明知為不實之事項，而登載於其業務上作成之文
書，足以生損害於公眾或他人者，處3 年以下有期徒刑、拘役或
5 百元以下罰金。
中華民國刑法第216條
行使第 210 條至第 215 條之文書者，依偽造、變造文書或登載
不實事項或使登載不實事項之規定處斷。

司法院資訊處製作；財團法人民間司法改革基金會備份。
